【裁判字號】    96,交聲,1331
【裁判日期】    970131
【裁判案由】    違反道路交通管理處罰條例聲明異議
【裁判全文】
臺灣臺北地方法院交通事件裁定        96年度交聲字第1331號
原處分機關   臺北市交通事件裁決所
異  議  人   漢祥小客車租賃有限公司
即受處分人
代  表  人   甲○○
代  理  人   丙○○
上列異議人即受處分人因違反道路交通管理處罰條例案件，對於
臺北市交通事件裁決所中華民國96年10月3日所為北市裁三字第
裁22-RA0000000號處分（原舉發通知單案號：基隆市警察局基警
交字第RA0000000號），聲明異議，本院裁定如下：
    主  文
異議駁回。
    理  由
一、原處分意旨略以：異議人即受處分人漢祥小客車租賃有限公
    司所有之車牌號碼DD-7556號租賃小客車（下稱系爭車輛）
    ，於民國96年7月20日凌晨1時52分許，行經西濱公路與武聖
    街144巷口處，不遵守道路交通標線之指示，並塗抹污損汽
    車牌照不能辨識號牌，認應分別依道路交通管理處罰條例第
    60 條第2項第3款、第13條第1款之規定，各裁處異議人罰鍰
    新臺幣（下同）900元、3000元。
二、聲明異議意旨略以：舉發單位所提出之採證照片肉眼無法清
    楚辨認號牌，亦無法看出停止線之位置、車輛有無超越停止
    線，因此本件採證有明顯之瑕疵；況測速自動照相設備會因
    天候、路況、反光等其他因素而無法辨識車牌，未必即代表
    異議人所有之車輛有污損號牌之行為。而異議人所有之車輛
    係交由丙○○使用，並長期停放在臺北縣板橋市○○街49號
    觀愛社區地下停車場，亦非例假日，不可能於凌晨1時52分
    駕車行經基隆西濱公路，應是舉發單位舉發有誤。為此，聲
    明異議，請求撤銷原處分等語。
三、按汽車行駛有損毀或變造汽車牌照、塗抹污損牌照，或以安
    裝其他器具之方式，使不能辨認其牌號情形者，處汽車所有
    人2400元以上4800元以下罰鍰，並責令申請換領牌照或改正
    ，道路交通管理處罰條例第13條第1款定有明文。次按汽車
    駕駛人，駕駛汽車有不遵守道路交通標誌、標線、號誌之指
    示之情形者，處900元以上1800元以下罰鍰，道路交通管理
    處罰條例第60條第2項第3款亦規定甚明。又標線型態以實線
    或虛線標繪於路面或緣石上，用以管制交通者之線條者，設
    於路口之「白實線」，係作為停止線，用以指示行使車輛停
    止之界限，車輛停止時，其前懸部分不得伸越該線；又車輛
    面對圓形紅燈時，圓形紅燈顯示之意義表示禁止通行，不得
    超越停止線或進入路口，道路交通標誌標線號誌設置規則第
    14 9 條第1項第1款第3目、第170條第1項前段、第206條第5
    款第1目分別規定甚明。
四、經查：
    (一)本件違規事實係異議人名下所有之系爭車輛，於96年7月
      20日凌晨1時52分許，行經西濱公路與武聖街144巷口，因
      不遵守道路交通標線之指示（即超越停止線），並塗抹污
      損牌照不能辨識號牌，為基隆市警察局交通隊警員逕行舉
      發，而填製基隆市警察局基警交字第RA0000000號舉發違
      反道路交通管理事件通知單，惟異議人於應到案日期（96
      年9月7日）前之同年9月4日到案並聲明異議，原處分機關
      認無理由，而於同年10月3日，分別就不遵守道路交通號
      誌之指示、塗抹污損汽車牌照不能辨識號牌部分之違規事
      實，各裁決處罰鍰900元、3000元，有前揭違規通知單、
      裁決書各1份附卷可稽。
    (二)異議人雖辯稱：採證照片並未清楚顯示車號，且案發當時
      系爭車輛是交由丙○○保管使用，當天並非例假日，其不
      可能凌晨猶駕車外出云云。然證人即舉發本件違規之警員
      乙○○於本院調查時結證稱：伊是基隆市警察局交通警察
      隊專責處理測速照相之舉發，本案是先沖洗出違規照片後
      ，發現該張照片無法看出車牌號碼，就檢視底片，從底片
      可以清楚看出車牌號碼前幾碼、賓士標誌、車身為黑色，
      但車牌尾碼則不確定是6或8，就去查核電腦車籍資料，核
      對無誤後才舉發；依據約8年舉發經驗，應該是車牌上過
      某種噴霧，一般行駛不會影響，但如果使用閃光燈拍照就
      會曝光，使得照出來的照片模糊，而且伊有將違規當時前
      後所拍攝之行經車輛違規照片調出來看，其中只有本件系
      爭車輛有車牌無法辨識之情形，其他車輛均無此問題等語
      甚詳在卷（見本院96年11月30日訊問筆錄），並提出本案
      之車籍查詢基本資料詳細畫面及其他車輛違規照片附卷可
      稽。另經本院依職權以放大鏡勘驗證人乙○○所提出之採
      證底片，可看出係深色車輛、車尾有賓士（BENZ）汽車標
      誌，車牌號碼固可清楚看到「DD-7」，接續3碼因反光而
      較模糊、不清晰，但勉強辨認係「556」或「558」或「
      666 」或「668」，但其他違規車輛採證底片則可輕易以
      放大鏡看出車牌號碼等情，此有本院97年1月29日勘驗筆
      錄可資佐證；而無論係車牌號碼「DD-7558」、「DD-7666
       」、「DD-7668」，廠牌均非賓士（BENZ），僅異議人所
      有之車牌號碼「DD-7558」係黑色、賓士廠之汽車，亦有
      車號查詢汽車車籍資料共4紙附卷可參。綜合上情可知，
      於96年7月20日凌晨1時52分許，行經西濱公路與武聖街
      144 巷口，因違規而遭科學儀器（測速照相）取證之車輛
      ，應係車牌號碼「DD-7556」之車輛無誤。況異議人辯稱
      系爭車輛均由丙○○保管使用，舉發當時並未駕車外出云
      云，惟未能就執勤員警之舉發有誤提出相關證據以供調查
      ，本院亦查無任何證據足資證明員警有捏造事實違法取締
      之情事，則執勤員警本其維護交通秩序、安全職責所為之
      舉發，自應受到合法、正確之推定，是異議人辯稱該違規
      車輛並非伊名下之系爭車輛云云，即無可採信。
    (三)就有關不遵守道路交通標線之指示（即超越停止線）部分
      ：
      (1)按停止線，用以指示行駛車輛停止之界限，車輛停止時
        ，其前懸部分不得伸越該線；又車輛面對圓形紅燈表示
        禁止通行，不得超越停止線或進入路口，道路交通標誌
        標線號誌設置規則第170條第1項、第206條定有明文。
        異議人所有之系爭車輛既已行駛於直行車道上，自應遵
        循直行車道之行車管制號誌燈號駕駛，面對紅燈當不得
        超越停止線或進入路口，又行車管制號誌於黃燈轉換為
        紅燈，均設有一定之緩衝時間，是汽車駕駛人於舉發地
        點行車管制號誌為黃燈時，即有義務判斷是否可以通過
        路口，倘無法通過，即應停止於停止線後等待，待路口
        淨空後，方能超越停止線進入路口。
      (2)本件系爭車輛係於舉發地點行車管制號誌轉變為紅燈後
        ，為自動照相儀器攝得採證照片2張，此有卷附採證照
        片可稽，而觀諸卷附之採證照片上方資料欄第2列左側
        所示「1Y30」，表示異議人行駛於第1車道，且該路口
        交通號誌之黃燈亮起3秒後開始亮紅燈（即顯示黃燈之
        時間為3秒），復為證人即員警乙○○到庭證述明確（
        見本院96年11月30日訊問筆錄），衡此時間及異議人當
        時之車速，應足以讓異議人判斷是否可以通過路口，如
        果不能，即應該停止於停止線後等待，而非搶先通過停
        止線後，再藉詞號誌變換過於迅速，致其必須處於超越
        停止線之狀態。況依上開2張採證照片上方資料欄右側
        第2列、第3列所示之「R255」、「V=18」，代表系爭車
        輛在紅燈亮起25.5秒時以時速18公里之速度前行，此時
        系爭車輛車身全部均已超越停止線，顯已有超越停止線
        之事實，且有前行之速度，綜合上情以觀，系爭車輛之
        駕駛人行經本件舉發地點（路口）時，在紅燈已亮起（
        25 .5 秒）後，未減速停止於停止線後，待綠燈亮起再
        行前進，反而越線前行，雖無證據足認其有闖越紅燈之
        行為，然以足證其確有不遵守道路交通標誌標線號誌指
        示之違規事實。
      (四)有關「塗抹污損汽車牌照不能辨識號牌」部分：
        (1)此部分違規事實業據證人乙○○於本院調查時到庭結
          證甚詳（見同上訊問筆錄），復有採證照片2張附卷
          可稽，且比對證人乙○○所提出舉發時間前後，行經
          該路口之其他違規車輛照片（如本院卷第48頁、第49
          頁），其他違規車輛之車牌於同一科學儀器（即測速
          照相）拍攝取證時，清晰可見完整車牌號碼，並未呈
          現白光、霧化或是反光等情形，也無須如同系爭車輛
          之車牌需透過放大鏡仔細查看底片方可辨認，足認異
          議人之後方車牌所呈現之反光、模糊現象並非拍攝角
          度所造成之反光現象，而應係塗抹、污損牌照，使不
          能辨認其牌號，應可認定。
        (2)至異議人雖以前揭情詞置辯，惟已顯與上開事證有間
          ，而證人乙○○為執行交通勤務之公務員，其為達維
          護交通秩序、安全之行政目的而依法執行公權力，又
          與異議人素不相識，衡情當已無甘冒須負擔刑事責任
          之風險，故意誣指異議人違規之必要，況觀諸上開採
          證照片2張所示，其中確顯示系爭車輛之車牌號碼「
          DD-7556」，除「「DD-7」可清楚辨識，而其餘部分
          部分（即「556」）模糊而無法辨認，倘不能辨認部
          分係因燈光直射、折射，或基隆市警察局所使用之舉
          發設備器材所造成，實應無於前後不同時間，所拍攝
          之上開自小客車所處不同位置之2張違規照片，竟產
          生上開相同部分不能辨認其牌號之理。在在足證異議
          人所有之系爭車輛確有前揭塗抹、污損牌照，使不能
          辨認其牌號之違規行為。
五、綜上所述，本件異議人所有之系爭車輛確有於上揭時、地，
    有不遵守道路交通標線之指示（即超越停止線）、塗抹污損
    牌照致使不能辨認其牌號之情形，已堪認定。從而原處分機
    關依據道路交通管理處罰條例第60條第2項第3款、第13條第
    1款之規定，各裁處異議人罰鍰900元、3000元，核無違法之
    處，異議意旨求為撤銷原裁決，非有理由，應予駁回。
六、據上論斷，應依道路交通管理處罰條例第87條第2項、道路
    交通案件處理辦法第19條，裁定如主文。
中    華    民    國    97    年    1     月    31    日
                      交通法庭法  官  何俏美
上正本證明與原本無異。
如不服本裁定，應於裁定送達後5日內向本院提出抗告狀。
                              書記官  林曉郁
中    華    民    國    97    年    1     月    31    日


司法院資訊處製作；財團法人民間司法改革基金會備份。
